臺灣高雄地方法院民事判決　　　　　　　　　　　　九十三年度訴字第二六四０號
　　原　　　告　丙○○
　　訴訟代理人　乙○○
　　被　　　告　甲○○
右當事人間損害賠償事件，經本院於民國九十四年一月十一日言詞辯論終結，判決如
下：
    主      文
被告應給付原告新臺幣參佰萬元。
訴訟費用由被告負擔。
    事實及理由
一、原告主張：被告於民國九十三年五月二十二日凌晨一時許，在駕駛車牌號碼ＺＭ
    ─六０八八號自用小客車行經高雄市○○道路與明誠四路交叉路口時，依規定本
    應注意汽車行駛時，應遵守燈光號誌指示，並應注意車前狀況隨時採取必要之安
    全措施，其竟疏未注意而貿然闖紅燈穿越路口，致撞及適行經上開路口之原告所
    騎乘之機車，使其人車倒地因此而受有第十一、十二胸椎創傷性骨折併脊椎損傷
    及下半身癱瘓、右胸第十一根肋骨骨折、左胸第十一、十二肋骨折併血胸、右足
    踝開放性骨折、右恥骨骨折等重傷害，原告並因而右膝下截肢，且因中樞神經遺
    存極度障礙，其雙下肢已永久喪失機能無法行動，致日後均需人看
    加生活上需要之費用新臺幣（下同）計一千一百二十萬零五百五十六元，並因之
    完全喪失勞動能力致受有工作損失計一百二十三萬五千六百九十一元，且上開車
    禍對原告身心已造成莫大損害，被告亦應賠償精神慰撫金一百萬元共計一千三百
    四十三萬六千二百四十七元，而上開車禍發生後被告已先給付一百萬元之醫療費
    用，原告並已受領強制汽車責任保險之保險給付一百十七萬元，故於扣除上述金
    額後，擬對之求償三百萬元，爰依侵權行為損害賠償請求權請求判令被告應給付
    如主文第一項所示之金額。。
二、被告則以：被告於事發當時確實未依燈光號誌指示闖紅燈穿越路口，而不慎撞及
    原告致其受有上開傷害，被告對原告所受損害均願以賠償等語為辯。
三、本件原告主張被告於上開時日駕車行經前該交叉路口時，因未遵守燈光號誌指示
    ，且未注意車前狀況而闖紅燈穿越路口，致撞及適行經該路口之原告所騎乘機車
    而使之受有第十一、十二胸椎創傷性骨折併脊椎損傷及下半身癱瘓、右胸第十一
    根肋骨骨折、左胸第十一、十二肋骨折併血胸、右足踝開放性骨折、右恥骨骨折
    等傷害乙情，此為被告所不爭執，並有高雄醫學大學附設中和紀念醫院診斷證明
    書乙紙在卷可稽，自堪認原告所為被告於上開車禍存有過失責任之主張為真實。
    今被告既因未依燈光號誌指示闖紅燈且疏未注意車前狀況並隨時採取必要之措施
    等過失而致原告受有上開傷害，則原告依侵權行為損害賠償請求權主張被告應負
    損害賠償責任，依法洵屬有據。
四、按「汽車、機車或其他非依軌道行駛之動力車輛，在使用中加損害於他人者，駕
    駛人應賠償因此所生之損害。」、「不法侵害他人之身體或健康者，對於被害人
    因此喪失或減少勞動能力，或增加生活上之需要時，應負損害賠償責任。」、「
    不法侵害他人之身體、健康、名譽、自由、信用、隱私、貞操，或不法侵害其他
    人格法益而情節重大者，被害人雖非財產上之損害，亦得請求賠償相當之金額。
    」，民法第一百九十一條之二前項、第一百九十三條第一項、第一百九十五條第
    一項分別定有明文。本件被告業因前述過失而致原告受有上開傷害，其就此自應
    負侵權行為之損害賠償責任，茲就原告所得請求之損害賠償金額計算如后：
    1.增加生活上需要之費用部分：
      原告主張其因上開車禍而已右膝下截肢，且因中樞神經遺存極度障礙，雙下肢
      已永久喪失機能無法行動，日後均需人看
      紙在卷可稽，並為被告所不爭執，是原告於事發後既遺有截肢及雙下肢永久喪
      失機能無法行動之殘障，其日常生活自已無法完全自理而終生需人從旁照料，
      其就此應支出之看護費用自屬增加生活上之需要而得向被告請求賠償。查原告
      為三十八年一月三日出生此為上開診斷證明書所載明，則對照內政部九十一年
      臺灣地區簡易生命表所示，其平均餘命尚有二六點三二年即三百十六個月，而
      專業看護業界之全日費用通常雖均在二千元左右，惟原告所遺傷勢並未至全身
      癱瘓，其除移動無法自主外，尚有部分自理生活之能力，其日常生活以雇人從
      旁協助即應充足，是為避免對被告產生不公平，參酌上開專業看護全日費用及
      專業照養院所每月所需，並本地或外籍看護工之每月薪資數額，加計通膨等因
      素及原告之家庭身份所需，本院認其往後之看護費用應以每月三萬元計算即為
      適當，則依霍夫曼式扣除中間利息後（第一年不扣除中間利息方式），原告一
      次可請求被告賠償之看護費用即為六百零五萬七千四百六十五元【計算方式為
      ：(30,000X201.00000000)=6,057,465.1263。  其中201.00000000為月別單利
      (5/12 )% 第316月霍夫曼累計係數。採四捨五入，元以下進位】，原告逾此部
      分之請求尚屬無據。
    2.喪失勞動能力之損失：
      原告業因下肢機能永久喪失而需人終生照護已如上述，是原告自事發時起自已
      因此難以治癒之重大傷害而已喪失其應有之勞動能力甚明。而原告雖以其每月
      薪資為二萬五千元為據，請求被告應賠償其勞動損失一百二十三萬五千六百九
      十一元，惟原告於九十二年度並無任何所得申報資料，此有財政部高雄市國稅
      局三民稽徵所財高國稅三綜所字第０九四００００五二三號函附卷可佐，是原
      告既無任何雇主扣繳薪資之資料可供參核，且其就此復未另行舉證以實其說，
      則其所陳受有每月上開金額之工作損失云云尚屬無據，惟原告依其年齡並非無
      工作能力之人，是本院斟酌其勞動能力並社會經濟狀況，認其每月收入應以勞
      委會所訂勞工最低基本工資一萬五千八百四十元之標準即屬適當；又原告發生
      本件車禍事故時為五十五歲四個月，離法定退休年齡六十歲尚有五十六個月，
      則原告因上開傷害致無法從事工作受有之收入損失，以上開金額依霍夫曼式計
      算法扣除中間利息（首期給付不扣除中間利息）核計其一次可請求之金額即為
      七十九萬八千七百七十四元【計算方式為：(15,840X50.00000000)=798,773.0
      000000。其中50.00000000為月別單利(5/12)%第56月霍夫曼累計係數。採四捨
      五入，元以下進位】，其於此範圍內之請求應予以准許。
    3.精神慰撫金部分：
      本件原告因上開車禍受有第十一、十二胸椎創傷性骨折併脊椎損傷及下半身癱
      瘓、右胸第十一根肋骨骨折等傷害，並因此右膝下截肢，中樞神經遺存極度障
      礙，雙下肢已永久喪失機能無法行動等情已如上述，是原告所受傷害已永久無
      法復原，其日常生活均需有人照料，精神自受有極大痛苦可堪認定。查原告名
      下並無任何財產，而被告則為大學畢業，目前為大眾電信業務員，月入約二萬
      五千元，名下僅有一部汽車等情，此為兩造所不爭執，並有稅務電子閘門財產
      所得調件明細表二件在卷可佐，爰審酌兩造經濟狀況、原告所受傷害程度及因
      上開傷害所生之生活上不便等一切情狀，認以其請求之慰撫金一百萬元尚屬適
      當，應予准許。
  　依上所述，原告得請求之被告賠償金額為看護費六百零五萬七千四百六十五元、
    勞動能力損失七十九萬八千七百七十四元及精神慰藉金一百萬元，合計七百八十
    五萬六千二百三十九元（6,057,465+798,774+1,000,000=7,856,239）。
五、末按「保險人依強制汽車責任保險法給付之保險金，視為加害人或被保險人損害
    賠償金額之一部分，加害人或保險人受賠償請求時，得扣除之。」，強制汽車責
    任保險法第三十條定有明文。本件原告業已受領強制汽車責任保險金一百一十七
    萬元，且被告並已先行賠付原告一百萬元乙節，此經原告陳明在卷，則原告得請
    求之金額扣除上開數額後尚餘有五百六十八萬六千二百三十九元（計算式為：
    7,856,239-1,170,000-1,000,000=5,686,239 ），本件原告僅請求低於上開金額
    之三百萬元自應予准許，從而，本件原告依侵權行為之法律關係，請求被告應給
    付三百萬元為有理由，應予准許。
六、據上論結：本件原告之訴為有理由，依民事訴訟法第七十八條，判決如主文。
中　　　華　　　民　　　國　　九十四　　年　　　一　　　月　 　二十   　日
                              臺灣高雄地方法院民事第五庭
                                         審判長法官  黃  宏  欽
                                         法      官  謝  雨  真
                                         法　　　官　郭  宜  芳
正本係照原本作成。
如不服本判決，應於送達後廿日內，向本院提出上訴狀並表明上訴理由，如於本判決
宣示後送達前提起上訴者，應於判決送達後十日內補提上訴理由書（須附繕本）。
中　　　華　　　民　　　國　　九十四　　年　　　一　　　月　   二十　 　日
                                         法院書記官　劉  法  萱
